臺灣嘉義地方法院民事判決　　　　　　　100年度訴字第496號
原　　　告　A女真實姓名、年.
被　　　告　葉三福
上列當事人間請求損害賠償刑事附帶民事訴訟事件，經本院刑事
庭於中華民國100年8月31日裁定（100年度侵附民字第10號）移
送前來，本院於中華民國100年10月18日言詞辯論終結，判決如
下︰
    主  文
被告應給付原告A女新臺幣捌拾萬元，及自民國一百年八月二日
起至清償日止，按年息百分之五計算之利息。
原告其餘之訴駁回。
本判決原告勝訴部分，於原告以新臺幣貳拾陸萬柒仟元為被告供
擔保後，得假執行。
原告其餘假執行之聲請駁回。
    事實及理由
一、按性侵害犯罪之案件，司法機關所製作必須公示之文書，不
    得揭露足資識別被害人身分之資訊，性侵害犯罪防治法第12
    條第2項定有明文。本件損害賠償事件為妨害性自主案件之
    附帶民事訴訟事件，爰依前揭規定，於本件判決當事人欄部
    分將原告之姓名以代號表示，其真實姓名、年籍均詳卷內資
    料，合先敘明。
二、本件原告起訴主張：被告葉三福於民國100年5月27日晚間7
    時許，駕駛車牌號碼3W-3900號自用小客車，基於強制性交
    之犯意，攜帶其所有，客觀上足對人之生命、身體、安全構
    成威脅，具有危險性而可作為兇器使用之螺絲起子1支，於
    同日晚上7時許30分許，利用現場放置之梯子，攀爬至三樓
    安全設備之窗戶，踰越侵入原告A女之嘉義市住處內（詳細
    住址詳本院刑事卷），見原告獨自在三樓，即持螺絲起子將
    原告押入房間，並持螺絲起子對原告嚇稱：「你配合我，我
    不會傷害你」等語，隨即以螺絲起子敲打原告肩膀，違反原
    告之意願，以手撫摸原告之乳房、外陰部、臀部等處，且以
    嘴親原告之外陰部、乳房，再以陰莖插入原告之陰道內，以
    上開強暴、脅迫之方法，對原告為強制性交得逞。被告另於
    離去前，再行起意，基於恐嚇危害安全之犯意，復對原告恫
    稱：「5月底前搬出去，不然我會再回來，對你不利，且要
    讓你死」等語，以加害生命、身體之事，恫嚇原告，使其心
    生畏懼，致生危害於安全。原告現就讀大學，因被告之上開
    犯行，致身心健康受創甚深，精神上痛苦萬分，迄今無法恢
    復，故被告應賠償精神慰撫金新臺幣（下同）200萬元。爰
    依民法第184條第1項前段、第195條第1項規定，求為判命被
    告應給付上開金額及法定遲延利息等語。聲明：（一）被告
    應給付原告200萬元，及自附帶民事起訴狀繕本送達翌日起
    至清償日止，按年息5%計算之利息。（二）願供擔保，請准
    宣告假執行。（三）訴訟費用由被告負擔。
三、被告則以：伊對原告為上開犯行後，亦非常後悔，惟原告請
    求精神慰撫金200萬元，實屬過高，伊無法負擔等語，資為
    抗辯。並聲明：（一）原告之訴駁回。（二）訴訟費用由原
    告負擔。
四、本件依民事訴訟法第270條之1第1項第3款規定，整理並協議
    兩造不爭執事項暨簡化爭點為：
（一）兩造不爭執之事項：被告於100年5月27日晚間7時許，駕
      駛車牌號碼3W-3900號自用小客車，基於強制性交之犯意
      ，攜帶其所有，客觀上足對人之生命、身體、安全構成威
      脅，具有危險性而可作為兇器使用之螺絲起子1支，於同
      日晚上7時許30分許，利用現場放置之梯子，攀爬至三樓
      安全設備之窗戶，踰越侵入原告之嘉義市住處內，見原告
      獨自在三樓，持螺絲起子將原告押入房間，並持螺絲起子
      對原告嚇稱：「你配合我，我不會傷害你」等語，以螺絲
      起子敲打原告肩膀，違反原告之意願，以手撫摸原告之乳
      房、外陰部、臀部等處，且以嘴親原告之外陰部、乳房，
      再以陰莖插入原告之陰道內，以上開強暴、脅迫之方法，
      對原告為強制性交1次得逞。被告另於離去前，再行起意
      ，基於恐嚇危害安全之犯意，復對原告恫稱：「5月底前
      搬出去，不然我會再回來，對你不利，且要讓你死」等語
      ，以加害生命、身體之事，恫嚇原告，使其心生畏懼，致
      生危害於安全等情，業經本院刑事庭於100年8月31日以10
      0年度訴侵字第29號刑事判決判處「被告犯攜帶兇器、侵
      入住宅強制性交罪，累犯，處有期徒刑10年；又犯恐嚇危
      害安全罪，累犯，處有期徒刑6月，應執行有期徒刑10年4
      月」確定。
（二）經兩造協議簡化之爭點：原告請求之精神賠償以若干為適
      當？
五、本院得心證之理由：
（一）本件原告主張被告於前揭時、地，對其為強制性交及恐嚇
      之侵權行為，被告因前揭犯行，業經本院刑事庭於100年8
      月31日以100年度訴侵字第29號刑事判決判處「被告犯攜
      帶兇器、侵入住宅強制性交罪，累犯，處有期徒刑10年；
      又犯恐嚇危害安全罪，累犯，處有期徒刑6月，應執行有
      期徒刑10年4月」確定等情，有前揭刑事判決附卷可稽（
      見本院卷第6-9頁），並經本院依職權調取前述刑事卷宗
      核閱無誤，復為兩造所不爭執，應堪信為真實。
（二）按因故意或過失，不法侵害他人之權利者，負損害賠償責
      任；不法侵害他人之身體、健康、名譽、自由、信用、隱
      私、貞操，或不法侵害其他人格法益而情節重大者，被害
      人雖非財產上之損害，亦得請求賠償相當之金額，民法第
      184條第1項前段、第195條第1項各定有明文。又非財產上
      損害之多寡，應斟酌雙方之身分、地位、資力與加害之程
      度及其他各種情形核定相當之數額。其金額是否相當，自
      應依實際加害情形與被害人所受之痛苦及雙方之身分、地
      位、經濟狀況等關係決定之，此有最高法院85年度台上字
      第460號裁判意旨可資參照。本件被告對原告為前述強制
      性交、恐嚇之不法侵害行為乙節，已詳見前述，致原告之
      身心受創，且原告於遭被告性侵害時年僅23歲，正值青春
      年華，被告竟不顧原告之意願，強制與其性交，原告主張
      其身體、健康及貞操受有傷害，造成其莫大之痛苦，堪為
      足取。故原告依民法第184條第1項前段、第195條第1項之
      規定，請求被告賠償其精神上損失，自屬有據。本院參以
      原告現仍就讀大學，名下無財產，父親生病臥床，母親不
      知去向；被告職業為養鴨，未婚，每月收入約3萬餘元，
      名下無其他財產等情，已據兩造陳述在卷，並為兩造所不
      爭執，復有本院稅務電子閘門財產所得調件明細表附卷足
      憑（見本院卷第12、13頁）。本院審酌前述兩造之經濟狀
      況、身分、地位，暨被告對原告強制性交、恐嚇等行為，
      以及被告為逞一己之慾，造成原告身體、心理受有莫大痛
      苦等一切情狀，認原告請求之精神慰撫金以80萬元為適當
      ，逾此範圍之請求，並非適當，不應准許。
六、又給付有確定期限者，債務人自期限屆滿時起，負遲延責任
    ；給付無確定期限者，債務人於債權人得請求給付時，經其
    催告而未為給付，自受催告時起，負遲延責任；其經債權人
    起訴而送達訴狀，或依督促程序送達支付命令，或為其他相
    類之行為者，與催告有同一之效力；民法第229條第1、2項
    分別定有明文。又遲延之債務，以支付金錢為標的者，債權
    人得請求依法定利率計算之遲延利息；但約定利率較高者，
    仍從其約定利率；而應付利息之債務，其利率未經約定，亦
    無法律可據者，週年利率為百分之5；亦為同法第233條第1
    項及第203條所明定。查本件原告請求被告賠償之金額，並
    未定有給付之期限，從而，原告本於侵權行為之法律關係，
    請求被告應給付原告80萬元，及自刑事附帶民事起訴狀繕本
    送達翌日即100年8月2日起（見本院100年度侵附民字第10號
    刑事卷第9頁送達證書）至清償日止，按年息百分之5計算之
    利息，為有理由，應予准許。至原告逾此所為之請求，為無
    理由，應予駁回。
七、本件原告勝訴部分，原告陳明願供擔保，聲請宣告准予假執
    行，經核尚無不合，爰酌定相當之擔保金額，併准許之。至
    原告其餘假執行之聲請，因訴之駁回而失所依附，應予駁回
    。
八、本件事證已臻明確，兩造其餘主張及攻擊或防禦方法並所提
    舉證資料，經本院斟酌後，認均不生影響本院所為上開論斷
    ，自無再予逐一審論之必要，併此敘明。
九、本件原告提起刑事附帶民事訴訟，而由本院刑事庭依刑事訴
    訟法第504條第1項規定，裁定移送前來，依同條第2項規定
    免繳納裁判費，其於本院審理期間，亦未滋生其他訴訟必要
    費用，並無訴訟費用負擔問題，附予敘明。
十、據上論結，本件原告之訴為一部有理由，一部無理由，依民
    事訴訟法第392條第2項，判決如主文。
中    華    民    國   100    年    10    月    31    日
                  民事第二庭法  官  黃仁勇          
以上正本係照原本作成
如對本判決上訴須於判決送達後20日內向本院提出上訴狀，如委
任律師提起上訴者，應一併繳納上訴審裁判費。
中    華    民    國   100    年    10    月    31    日
                            書記官  黃意雯